【裁判字號】    99,交聲,181
【裁判日期】    990531
【裁判案由】    違反道路交通管理處罰條例聲明異議
【裁判全文】
臺灣花蓮地方法院交通事件裁定         99年度交聲字第181號
原處分機關  交通部公路總局臺北區監理所花蓮監理站
異  議  人
即受處分人  甲○○
上列異議人即受處分人因違反道路交通管理處罰條例案件，對於
交通部公路總局臺北區監理所花蓮監理站民國99年5月7日花監違
字第裁44-P00000000號裁決聲明異議（原舉發案號：花警交字第
P00000000 號舉發違反道路交通管理事件通知單），本院裁定如
下：
    主  文
原處分撤銷。
甲○○汽車駕駛人，駕駛汽車經測試檢定酒精濃度超過規定標準
，處罰鍰新臺幣壹萬伍仟元，並於拾貳個月內不得考領普通重型
機車駕駛執照，另施以道路交通安全講習。
    理  由
一、原處分意旨略以：本件異議人即受處分人甲○○於民國99年
    5月2日23時34分許，駕駛車牌號碼GZV-293 號普通重型機車
    ，行經花蓮縣新城鄉○○街與華德街口處，因「酒後駕車酒
    精濃度過量，經測試值為0.29mg/l」之違規事實，為花蓮縣
    警察局交通警察隊員警以花警交字第P00000000 號舉發違反
    道路交通管理事件通知單掣單舉發。嗣異議人依法提出申訴
    ，惟由原處分機關依道路交通管理處罰條例第35條第1項第1
    款之規定，裁罰異議人罰鍰新臺幣（下同）15,000元，吊扣
    駕駛執照12個月，並依同條例第24條第1項第2款施以道安講
    習。
二、聲明異議意旨略以：異議人該次違規係駕駛普通重型機車，
    原處分機關即應吊扣普通重型機車駕駛執照，而非直接吊扣
    汽車駕駛執照，故請求撤銷吊扣汽車駕駛執照之處分等語。
三、按汽車駕駛人飲用酒類後其吐氣所含酒精濃度超過每公升0.
    25毫克者，不得駕車；汽車駕駛人，駕駛汽車經測試檢定有
    酒精濃度超過規定標準者，處15,000元以上60,000元以下罰
    鍰，並當場移置保管其車輛及吊扣其駕駛執照1 年，並應接
    受道路交通安全講習，道路交通安全規則第114條第2款及道
    路交通管理處罰條例第35條第1項第1款、第24條第1項第2款
    分別定有明文。
四、經查：
（一）異議人有上開酒醉駕車之行為等情，為異議人所不爭執，
      並有花蓮縣警察局花警交字第P00000000 號舉發違反道路
      交通管理事件通知單，及交通部公路總局台北區監理所花
      蓮監理站花監違字第裁44-P00000000號違反道路交通管理
      事件裁決書各1 紙附卷可參。因異議人酒後吐氣所含酒精
      濃度已超過每公升0.25毫克之標準，是異議人違反道路交
      通管理處罰條例第35條第1項第1款規定之事實，洵堪認定
      。
（二）次查，異議人之酒後駕車係一個交通違規行為，有關其該
      違規行為處罰效果之罰鍰、吊扣駕駛執照與施以道路交通
      安全講習等，係依據同一法律規定（即道路交通管理處罰
      條例第35條第1項第1款、第24條第1項第2款）所為之處罰
      ，其處罰方式雖有三種，但實際上為單一處分，無法割裂
      ，與該項交通違規行為是否存在亦均無從分離，法院於審
      理時，應先確定異議人是否確有交通違規行為事實，再決
      定原處分機關所適用之法律有無錯誤。從而，異議人於聲
      明異議狀雖僅記載就吊扣駕駛執照部分聲明異議，其餘處
      罰部分並未提及，惟該罰鍰及施以道路交通安全講習部分
      ，與其交通違規行為是否存在既無從分離，法院自應全部
      予以審理，合先敘明（臺灣高等法院98年法律座談會第23
      號提案研討結果同此見解）。
（三）關於吊扣普通小客車駕駛執照12個月部分：
    1.按道路交通管理處罰條例第68條業於94年12月14日修正，
      並自95年3月1日施行，修正前該條文規定：「汽車駕駛人
      ，因違反本條例及道路交通安全規則之規定，受吊扣或吊
      銷駕駛執照處分時，吊扣或吊銷其持有各級車類之駕駛執
      照」；修正後該條文規定：「汽車駕駛人，因違反本條例
      及道路交通安全規則之規定，受吊銷駕駛執照處分時，吊
      銷其持有各級車類之駕駛執照」。而該條文修正前，其原
      提案修正條文為：「汽、機車駕駛人，因違反本條例及道
      路交通安全規則之規定，受吊扣或吊銷駕駛執照處分時，
      吊扣或吊銷其違法或違規當時所駕駛車輛之駕駛執照」，
      修法理由略以：「原條文將違法或違規駕駛人所持有各級
      車類之駕駛執照一併吊扣或吊銷，失之過酷，影響人民工
      作及生活甚鉅，爰修正之」等語。惟最後通過之修正條文
      ，係將道路交通管理處罰條例第68條原有條文中之「吊扣
      或」3 字刪除。據此，參照上開修法理由及修法經過，依
      修正後之條文，上開規定受「吊銷駕照」處分者，仍維持
      吊銷駕駛人持有各級車類之駕駛執照，至於受「吊扣駕照
      」處分者，則僅「吊扣」其違法或違規當時所駕駛車輛之
      駕駛執照，不再吊扣其持有與駕駛違規車輛無關之其他各
      級車類之駕駛執照。
    2.查本件異議人未合法考領重型機車駕駛執照，有高雄市監
      理處99年5月26日高市監二字第0990012947號函1紙附卷可
      參，故異議人於本案騎乘上開重型機車，乃屬無照駕駛之
      範疇，而依道路交通管理處罰條例第67條第6項規定：「
      汽車駕駛人違反本條例規定，應受吊扣駕駛執照處分，於
      汽車駕駛人係無駕駛執照駕車者，在所規定最長吊扣期間
      內，不得考領駕駛執照」，可見道路交通管理處罰條例就
      無駕駛執照者應受吊扣駕駛執照處分之情形，另設有處理
      之方式，況依前開所述修正後即本件行為時之道路交通管
      理處罰條例第68條，已將「吊扣」各級車類之連坐規定刪
      除，則異議人違規時既係騎乘重型機車，其依法所受之處
      分應僅為限制騎乘重型機車之權利，自不得因異議人無重
      型機車駕駛執照可供吊扣，即任意吊扣其他種類車輛駕駛
      執照。原處分機關以異議人無重型機車駕駛執照可供吊扣
      ，逕行吊扣其他駕駛執照，顯已逾越修正後道路交通管理
      處罰條例第68條之規範意涵及範圍，亦無視道路交通管理
      處罰條例第67條第6 項之規定內容，而與依法行政原則有
      違。
五、綜上所述，異議人確有於上開時、地，飲酒後騎乘重型機車
    之違規行為，原處分機關依道路交通管理處罰條例第35條第
    1項第1款、第24條第1項第2款之規定，裁處異議人罰鍰15,0
    00元，並應參加道路安全講習，於法並無不合。惟原處分機
    關就裁處吊扣駕駛執照12個月之裁罰部分，未考量現行道路
    交通管理處罰條例第68條修正規定與內涵，不得吊扣異議人
    現尚有效之其他各級駕駛執照，且道路交通管理處罰條例第
    67條第6 項就無駕駛執照者應受吊扣駕駛執照處分之情形，
    另設有處理之方式，仍裁處吊扣異議人「駕駛執照」，即有
    違誤，且因本件酒後駕車為一個交通違規行為，罰鍰、吊扣
    駕駛執照及施以道路交通安全講習部分無從區分，從而，因
    認異議人提起本件異議為有理由，自應由本院撤銷原處分，
    自為裁罰如主文第2項所示，以期適法。
六、據上論斷，依道路交通案件處理辦法第20條前段，裁定如主
    文。
中    華    民    國    99    年    5    月     31    日
                  交通法庭      法  官 魏俊明
如對本裁定不服，應於送達後5 日內，向本院提出抗告狀（應抄
附繕本）。
中    華    民    國    99    年    6     月    3     日
                                書記官

司法院資訊處製作；財團法人民間司法改革基金會備份。
